臺灣桃園地方法院刑事裁定　　　　　　　　　　　　九十一年度自字第一六號
　　自　訴　人　丙○○
　　被　　　告　甲○○
右列被告因詐欺案件，經自訴人提起自訴，本院裁定如左：
        主  文
自訴駁回。
        理  由
一、自訴意旨略以：被告甲○○前允諾自民國八十七年十月十日起，應支付本人款項
    每月新台幣（下同）一萬元計十九期分期付款，另筆貳拾參萬元整，合計肆拾貳
    萬元整，被告雖於八十六年十月十日分別簽發票面金額如附件之本票共二十紙，
    並再三保證當如期還款，自訴人丙○○信其誠意始同意其還款條件，詎料被告竟
    基於詐害自訴人的故意，於簽立前開本票後旋即逃逸無蹤，避不見面，致自訴人
    徒受有損害，核被告之行為顯已觸犯刑法詐欺罪嫌等語。
二、按法院於自訴案件第一次審判期日前，據訊問及調查之結果，認為案件有刑事訴
    訟法第二百五十二條各款之情形者，得以裁定駁回，此為刑事訴訟法第三百二十
    六條第三項所明定。又刑法第三百三十九條之詐欺罪，必須行為人使用欺罔之手
    段，或就依法令負有積極告知義務之事項故意隱瞞，致使被害人陷於錯誤，因而
    為財物之交付或以此得財產上不法利益，始能構成。
三、本件訊據被告甲○○承認有簽發本票予自訴人丙○○，然辯稱「：當初我三嫂標
    會拿錢給我應急，我不清楚，因為那段期間我有施用毒品，精神恍惚，不過我有
    出車禍，出車禍之後我仍繼續有施用毒品，我進出勒所多次，事後我三嫂有跟我
    說她有標會給我應急，所以我也簽本票給郭先生（指自訴人丙○○），我有每個
    月攤還一萬元給我三嫂，因為我三嫂說我也有欠她錢，我有問我三嫂一萬元是還
    她或是還丙○○，她說她自己會跟丙○○算，三嫂改名為乙○○：」等語；經查
    被告上開辯解核與自訴人於九十一年六月二十八日本院調查時之指述及證人乙○○於九十一年八月五日之證述「：當初我召集互助會，是八十六年下半年至八十
    九年十月份左右，連同會首總共四十二個名額，呂芳明的太太以他女兒呂燕雪（
    原呂佳燕）的名字參加一個名額，起會後一年多呂芳明的太太標走，會標走之後
    就沒有繳任何死會會錢，後來我去找呂芳明的太太，她說會款是甲○○用，我一
    直找甲○○，後來找到他之後，甲○○就簽那些本票給我，要分期攤還會錢，結
    果沒有依照約定付錢：」、「：（是否有參加丙○○所招之八十六年至八十九年
    互助會？）有，是八十五年二月二十日至八十八年十月二十日，每個月一萬元，
    以我女兒呂燕雪名義參加：（是否有標下該互助會將錢借給甲○○？）：有，八
    十六年六、七月間標下，借給甲○○，標金有三十多萬，當初約定死會會錢由甲○○繳，結果第一期的死會會錢甲○○就沒有能力繳：」等語相符，並有助會單
    影本一紙在卷足稽，自訴人於九十一年六月二十八日、九十一年八月五日本院調
    查時並自承「：李美麗（現改名為乙○○）是我義妹，當初因為她小叔甲○○出
    車禍需用錢，李美麗才將她女兒的會標起來借給甲○○應急：」、「：沒有，當
    初我也知道甲○○出車禍，狀況很差，要復原需要很長的時間，房子也被查封拍
    賣，根本沒有錢繳死會會錢，連生活費都有問題，我一直勸乙○○不要標會借錢
    給甲○○，錢是會要不回來：：當初我會讓乙○○標會借錢給甲○○是他原有施
    用毒品的習慣，他說要改過，基於幫助他之意，就讓乙○○得標：」等語，而證
    人乙○○於九十一年八月五日本院調查時亦稱「：當初甲○○經濟狀況已經非常
    糟，走投無路，他一直打電話哀求我，我不堪其擾才跟我女兒說過之後去標這個
    會，借錢給他。我有稍微跟丙○○說，丙○○知道甲○○素行不良，經濟狀況也
    不好，有勸我不要幫忙，我經不起甲○○一再的哀求，還是把會標下來借錢給他
    ：」等，可見自訴人於八十六年六、七月間證人乙○○標會出借會款予被告時即
    已知悉被告之經濟狀況極為困窘，恐無法依約定按期繳付死會會錢，況證人乙○○標得上開自訴人所召集之互助會會款則係基於證人乙○○與自訴人間之合會契
    約，雖被告取得證人乙○○標得之會款後即未依約定繳付死會會錢，然仍無法以
    此認定被告有何施用詐術使人陷於錯誤之情事。至於被告嗣簽發自八十七年十月
    十日起至八十九年四月十日止逐月到期面額一萬元之本票十九紙及八十九年五月
    十日到期，面額二十三萬元之本票一紙交付予自訴人均不獲兌現，既不足使所負
    金錢消費借貸債務因而消滅，亦不生以詐術得財產不法利益之問題。（三）、況
    債務不履行之原因，在一般社會生活經驗上非只一端，即令在債之關係成立後惡
    意遲延給付，仍為違反契約之民事問題，不得遽與自始無意給付之財產犯罪行為
    相提並論（參照最高法院四十七年台上字第一四四八號判例意旨），而本案自訴
    人於本院調查時亦稱「：我一直勸乙○○不要標會借錢給甲○○，錢是會要不回
    來，乙○○心很軟，還對我說會不是我跟的，我只好讓乙○○標會：當初我會讓
    乙○○標會借錢給甲○○是他原有施用毒品的習慣，他說要改過，基於幫助他之
    意，就讓乙○○得標：」等語，可見自訴人並無陷於錯誤之情事；（四）、復參
    酌自訴人於九十一年八月五日本院調查時亦稱：已與被告達成和解，並有九十一
    年七月二十三日和解書影本一紙附卷可參，本件應純屬民事糾葛。綜上所述，被
    告之犯罪嫌疑尚有不足，揆諸前揭法條意旨，本院爰於第一次審判期日前，為自
    訴駁回之裁定。
據上論斷，應依刑事訴訟法第三百二十六條第三項、第二百五十二條第十款，裁定如
主文。
中      華      民      國    九十一    年      九      月     三十     日
                                臺灣桃園地方法院刑事第五庭
                                          法  官 林 婷 立
右正本證明與原本無異。
如不服本裁定，應於裁定送達後五日內向本院提出抗告狀。
                                          書記官 陳 淑 芬
中        華        民        國   九十一   年     十     月    十六    日
